【裁判字號】    90,訴,284
【裁判日期】    900712
【裁判案由】    偽造有價證券等
【裁判全文】
臺灣基隆地方法院刑事判決                            九十年度訴字第二八四號
    公  訴  人  臺灣基隆地方法院檢察署檢察官
    被      告  乙○○
                甲○○
    共      同
    指定辯護人  本院公設辯護人  丙○○
右列被告因偽造有價證券等案件，經檢察官提起公訴（八十九年度偵字第五○七八號
、九十年度偵字第一五三二號），本院判決如左：
    主  文
乙○○意圖供行使之用，而偽造有價證券，處有期徒刑參年。
甲○○幫助意圖供行使之用，而偽造有價證券，處有期徒刑貳年。
偽造之發票人丁○○、付款人上海商業儲蓄銀行中山分行、發票日八十九年十月十日
、票據號碼ＯＳＡ0000000、金額新台幣肆萬元之支票壹張沒收。
    事  實
一、乙○○因需款孔急，乃託甲○○代尋支票供其使用，並在同意甲○○以購買俗稱
    「芭樂票」之空白支票暫為應急之建議後，甲○○遂基於幫助乙○○行使之犯意
    ，於民國（下同）八十九年八月間，在台北市松山火車站前，以新台幣（下同）
    三千元之代價，向不詳姓名綽號「阿波」之男子購買已蓋妥發票人丁○○印章、
    付款人為上海商業儲蓄銀行中山分行、票據號碼ＯＳＡ0000000，惟金額
    、發票日均未記載之空白支票一張，並於八十九年八月二十八日在台北縣蘆洲市
    某處將上開空白支票交付予乙○○，乙○○於收受上開空白支票後，意圖供行使
    之用，即帶回家中自行偽造發票日為八十九年十月十日、金額四萬元之支票，並
    持往基隆市○○路三十四號三樓銀座餐廳，以清償先前所積欠之消費款項。嗣於
    八十九年十月十一日銀座餐廳股東蕭淑君持上開支票至銀行提示，因已掛失止付
    而遭退票，始循線查悉上情。
二、案經基隆市警察局第一分局移送暨臺灣基隆地方法院檢察署檢察官自動檢舉偵查
    起訴。
    理  由
一、訊據被告乙○○、甲○○固均坦承有購買「芭樂票」使用應急，並由被告乙○○
    攜回家中後，自行在上開購得之空白支票上偽填發票日期、金額等情不諱，惟被
    告乙○○辯稱取得時不知該紙空白支票係被告甲○○所買來，是事後才知悉為「
    芭樂票」云云。然查，右揭事實，業據同案被告甲○○迭於偵訊及本院調查時供
    稱：「：：買的時候印章是蓋好的，買的時候只知道是芭樂票，但不知是偷的，
    阿波的人我認識，他都在松山一帶活動」（見八十九年度偵字第五○七八號偵查
    卷第三十八頁背面、第三十九頁）、「乙○○叫我去買空頭支票給他應急用」（
    見上開偵查卷第四十八頁背面）、「因我姐夫（指乙○○）向我表示他手頭很緊
    ，要我幫他找朋友開一張票借他，我告訴他說去買一張『芭樂票』向對方應付一
    下，他表示同意，我就去找我之前看報紙得知賣支票的人來向他買空白支票交給
    他使用」（見本院九十年六月十三日訊問筆錄）綦詳，以該紙芭樂票之取得係源
    於被告乙○○主動向被告甲○○請求幫忙，需調票應急者為乙○○，則被告甲○○基於幫忙之立場，何需事前先自掏腰包購買芭樂票供乙○○使用，事後再告知
    實情以求取回原代墊購買空白支票之三千元款項？況如真係向他人所借調之支票
    ，理應告知欲借貸之金額，由出借人填載日期、金額後交付使用，便於日後存入
    足額款項及向借票者請求清償，又怎會借予僅蓋有發票人印章之空白支票，無懼
    於借票者可能填載鉅額款項而遭退票影響信譽？顯見被告乙○○應知該紙空白支
    票係甲○○為之購得供其填載完整後應急使用，被告甲○○亦基於幫助之意為之
    ，並無虛構事實之必要。此外並有被害人丁○○於警訊時之陳述，且經證人蕭淑
    君證稱上開填載完整支票係自被告乙○○處取得屬實，復有前開支票、退票理由
    單、掛失止付票據提示人資料查報表、遺失票據申報書、票據掛失止付通知書等
    影本各一件在卷可稽，事證明確，被告二人犯行洵堪認定。
二、核被告乙○○所為，係犯刑法第二百零一條第一項之偽造有價證券罪，被告乙○○偽造後復持以行使，則行使偽造有價證券之低度行為應為偽造有價證券之高度
    行為所吸收，不另論罪。被告甲○○所為，係犯刑法第二百零一條第一項及同法
    第三十條第一項之幫助偽造有價證券罪。被告甲○○基於幫助被告乙○○之意為
    偽造有價證券罪之行為，為從犯，依刑法第三十條第二項規定，按正犯之刑度減
    輕之。又被告乙○○行使上開填載完成之偽造有價證券至銀座餐廳消費，其使銀
    座餐廳所交付者即係該證券本身之價值，則被告乙○○詐欺取財仍屬行使偽造有
    價證券之行為，不另成立詐欺取財罪名（最高法院二十五年上字第一八一四號判
    例參照），是公訴意旨認被告乙○○所犯偽造有價證券罪與詐欺取財罪間，具有
    方法結果之牽連關係，容有誤會，併予敘明。爰審酌被告乙○○為逞口腹之慾，
    不思勤奮工作賺取薪資償還銀座餐廳之欠款，卻以對支票交易流通破壞性最大之
    偽造方式為之，嚴重影響經濟秩序之安定，且被告甲○○利用知悉購買芭樂票之
    管道，助長偽造支票之風氣亦不可長暨被告二人犯罪之動機、手段、智識程度、
    犯罪所生之損害，及犯罪後態度等一切情狀，各量處如主文所示之刑。至發票人
    丁○○、付款人上海商業儲蓄銀行中山分行、發票日八十九年十月十日、票據號
    碼ＯＳＡ0000000、金額新台幣肆萬元之支票一張，屬偽造之有價證券，
    應依刑法第二百零五條之規定宣告沒收。
據上論斷，應依刑事訴訟法第二百九十九條第一項前段，刑法第二百零一條第一項、
第二百零五條、第三十條第二項，罰金罰鍰提高標準條例第一條前段，判決如主文。
本案經檢察官周慶華到庭執行職務
中      華      民      國      九十      年      七      月    十二    日
                                    臺灣基隆地方法院刑事第三庭
                                            法  官  林  玉  珮
右正本證明與原本無異。
對於本件判決如有不服，應於收受送達後十日內，向本院提出上訴書狀，上訴於臺灣
高等法院，並按他造當事人之人數附具繕本。
                                            書記官  陳  俊  德
中      華      民      國      九十      年      七      月    十六    日
附錄論罪法條
刑法第二百零一條第一項：
意圖供行使之用，而偽造、變造公債票，公司股票或其他有價證券者，處三年以上十
年以下有期徒刑，得併科三千元以下罰金。
刑法第二百零五條：
偽造、變造之有價證券、郵票或印花稅票及前條之器械、原料，不問屬於犯人與否，
沒收之。


司法院資訊處製作；財團法人民間司法改革基金會備份。
